臺灣嘉義地方法院交通事件裁定　　　　　94年度交聲字第36號
原處分機關　交通部公路總局嘉義區監理所嘉義市監理站
異　議　人　丙○○　男　49歲.
上列異議人即受處分人因違反道路交通管理處罰條例事件，對於
嘉義市監理站中華民國94年1月24日所為之處分（原處分案號：
嘉監義字第裁76—Ｌ00000000號），聲明異議，本院裁定如下：
    主  文
異議駁回。
    理  由
一、按汽車駕駛人，駕駛汽車肇事致人受傷或死亡，應即採取救
    護或其他必要措施，並向警察機關報告，不得駛離；違者吊
    扣其駕照3個月至6個月；逃逸者吊銷駕駛執照。道路交通管
    理處罰條例第62條第1項訂有明文。
二、(1)原處分意旨略以：異議人即受處分人（下稱異議人）丙○○於民國（下同）93年9月28日11時35分許，駕駛車牌號碼
    Ｄ4─8845號自用一般小貨車，行經嘉義縣番路鄉台三線、
    嘉159甲線交岔路口時，與乙○○（77年次，現為在學學生
    ）所駕駛ZUＡ─529號輕機車（後座附載丁○○，亦77年次
    ，現為在學學生）發生交通事故，致輕機車倒地，乙○○及
    丁○○2人受傷。嗣後據乙○○報案，由處理員警到達後將
    傷者送醫，並根據乙○○提供肇事車輛之車牌號碼追查出肇
    事者即本件異議人。案經嘉義縣警局中埔分局員警認為異議
    人確有「駕駛汽車肇事致人受傷，未採取救護或其他必要措
    施，並未向警察機關報告，而逕行駛離」之違規行為，掣單
    舉發，並就異議人涉嫌過失傷害部分移請檢察機關偵查。異
    議人於舉發通知單所載之應到案日期前向原處分機關即交通
    部公路總局嘉義區監理所嘉義市監理站（下稱原處分機關）
    陳述，經原處分機關認定受處分人上開違規事證明確，乃依
    違反道路交通管理處罰條例第62條第1項規定，於94年1月24
    日以嘉監義字第裁76—Ｌ00000000號裁處異議人吊扣駕駛執
    照3個月之處分等語。(2)聲明異議則以：本件車禍發生後，
    我有下車向乙○○查問有無異樣，他說沒有怎麼樣，只說後
    載的丁○○背部倒下有擦傷，會難過，我就拿新台幣（下同
    ）1,500元給乙○○叫他帶丁○○去看醫生，乙○○說好，
    並把錢收下，我認為他們同意我離開，不需要保持現場或報
    警，我才離開，警方應不需要開單云云。
三、經查：
  (一)本件異議人丙○○就其駕駛前揭小貨車，於前揭時地與乙○○駕駛前揭機車（附載丁○○）發生車禍，而異議人於處理
    員警前往現場處理前，已駕車離開現場，嗣到場員警掣單舉
    發異議人有「汽車駕駛人，駕駛汽車肇事致人受傷，未採取
    救護或其他必要措施，未向警察機關報告，駛離現場」違規
    ，而原處分機關亦依道路交通管理處罰條例第62條第1項規
    定，裁罰異議人前揭處分等情，業據異議人陳明在卷，並有
    違規通知單、裁決書等件附卷可稽，且經本院依職權調閱異
    議人因本件事故所涉過失傷害刑事案件（即本院94年度嘉交
    簡146號）全卷，有嘉義縣警察局中埔分局嘉中警三字第093
    00836643號卷影本（含異議人、乙○○與丁○○警詢筆錄、
    道路交通事故調查報告表、道路交通事故現場圖、現場照片
    8張及乙○○與丁○○之診斷證明書3紙）及台灣地方法院檢
    察署94年度偵字第166號卷影本（含異議人與乙○○偵查筆
    錄）附卷可憑，堪予採認。
  (二)其次，證人乙○○到庭結證稱：當時異議人駕車闖紅燈，就
    和我們的機車相撞，我和丁○○都被撞飛出去，2人在地上
    翻滾，我的膝蓋及手肘受傷，我穿的喇叭長褲的膝蓋部分也
    破掉，應該一望即知破掉，我從地上爬起先把機車牽到路旁
    ，異議人就走下小貨車，拿1,500元遞給我，我那時精神很
    恍惚，就收了1,500元，然後異議人馬上就開車走了，異議
    人都沒有開口講話，我和丁○○也都沒有和異議人說話，但
    我聞到異議人身上有很濃的酒味，我猜異議人有喝酒，所以
    急著離開，後來，我打電話報警，警察到場後，異議人拿給
    我的1,500元，我不知道如何處理，就交給前來現場處理的
    員警，丁○○的頭部有撞到地上，身上也有擦傷，他的意識
    不是很清楚等語（見本院94年3月25日調查筆錄）；證人丁○○到庭結證稱：當天是異議人闖紅燈，才發生車禍，2車
    相撞後，異議人就下車拿1,500元給乙○○，乙○○接過1,5
    00元，異議人就開車走了，我們沒有同意異議人離開現場，
    我沒有和異議人說話，我在地上翻滾時，左手肘及腳膝蓋受
    傷，但當時穿的牛仔長褲沒有破，因我頭部有受撞擊，意識
    昏沉恍惚，我有稍稍站起來，但是站不穩，所以未注意乙○○是否有和異議人講話，並不知道乙○○為何要拿1,500元
    ，也不曉得乙○○後來如何處理1,500元等語（見本院同上
    調查筆錄）；證人即現場繪圖之嘉義縣警察局中埔分局員警
    甲○○到庭證稱：我到現場時，看到乙○○、丁○○在路邊
    ，乙○○跟番路分駐所的員警說，對方撞到他們之後，沒有
    報案就走了，我在現場繪圖後，乙○○就把1,500元交給分駐
    所員警林郁欽，說對方給他1,500元就走了等語（見本院同上
    調查筆錄）；且異議人於警訊時亦自承：車禍當場，我就拿
    1,500元給乙○○叫他載丁○○去就醫，我認為不嚴重，所
    以沒報案，也沒等警方到現場就自行離開等語明確（見前揭
    警卷影本第3頁）；又由警卷影本第11頁道路交通事故調查
    報告表所附之事故現場圖顯示，乙○○與丁○○所騎乘之機
    車遭撞擊倒地後之機車刮地痕長達4點9公尺，足見當時衝撞
    力道不小，再由沈、蘇2人皆跌落地面翻滾等情觀之，可認
    沈、蘇2人當時皆受有明顯之傷害，此亦有警卷影本第22及
    23頁所附診斷證明書2紙載明乙○○受有「右側手肘及膝挫
    傷及擦傷」、丁○○受有「左肘及雙膝擦傷」之傷害可憑；
    是認本件異議人於車禍發生後，急於離開現場，且見乙○○
    及丁○○皆為涉世未深之在學學生，乃未向警察機關報告，
    胡亂將1,500元塞給乙○○，亦未經沈、蘇2人表示同意其離
    開，旋即駕車駛離現場之違規情節，可堪採認，異議人前揭
    所辯，顯係卸責之詞，並無理由。
  (三)按道路交通管理處罰條例第62條第1項之規定，旨在增進行
    車安全，保護他人權益，以維持社會秩序。蓋以道路交通事
    故之發生，常非於己之鄰親家里，時有告救不能情事，乃科
    以肇事者須即採取救護或其他必要措施，並應向警察機關報
    告之法定義務，以防因就醫延誤致生無謂傷亡，並俾得通知
    傷亡者家屬到場，以明責任，是凡肇事人於行車肇事致人受
    傷或死亡，未即採取救護或其他必要措施，並向警察機關報
    告，即駕車駛離現場者，均應依該規定處罰。是故，汽車駕
    駛人駕駛汽車肇事，不論其責任之歸屬為何，即有義務留在
    肇事現場，採取救護或其他必要措施，並向警察機關報告，
    以維護他人之生命與其他用路人之交通安全。由此觀之，異
    議人對本件事故發生致人受傷一事知之甚明，姑不論肇事責
    任之歸屬，仍應留在現場，採取適當救護或必要措施，並向
    警察機關報告，焉能在尚不明瞭車禍之情形前，即自行胡亂
    將1,500元塞給乙○○，任意駕車離去。故異議人違反道路
    交通管理處罰條例第62條第1項規定之事實，足可確定。
四、綜上所述，異議人確有駕駛汽車肇事致人受傷，未採取救護
    或其他必要措施，並未向警察機關報告，而逕行駛離之違規
    行為，從而原處分機關依前揭道路交通管理處罰條例第62條
    第1項之規定，吊扣異議人之駕駛執照3個月，核無違誤，本
    件異議為無理由，應予駁回。
據上論斷，應依道路交通案件處理辦法第19條，裁定如主文。
中　　華　　民　　國　　94　　年　　4 　　月　　22　　日
                      交通法庭法  官  盧 鳳 田
右正本證明與原本無異
如不服本裁定應於送達後5日內向本院提出抗告狀（應附繕本）
中　　華　　民　　國　　94　　年　　4 　　月　　22　　日
                              書記官  楊 國 色
